臺灣新竹地方法院刑事裁定
                                    109年度撤緩字第180號
聲   請   人  臺灣新竹地方檢察署檢察官
受   刑   人  徐華洲


上列聲請人因受刑人妨害自由案件（本院108年度訴字第563號）
，聲請撤銷緩刑之宣告（109 年度執聲字第1336號），本院裁定
如下：
    主  文
聲請駁回。
    理  由
一、聲請意旨略以：受刑人徐華洲因犯妨害自由案件，經本院於
    民國109年3月24日以108年度訴字第563號判處有期徒刑2月
    ，同時宣告緩刑2年，於109年4月29日確定。惟其於緩刑期
    前即106年2月某時更犯重利罪，經本院於109年9月14日以10
    9年度竹簡字第841號判決判處拘役40日，於109年10月12日
    確定。受刑人於緩刑案件繫屬時，並未自承有涉犯重利罪之
    刑事案件，而受刑人若有悔悟之意，應主動向偵查機關自首
    ，使自身之刑事案件一併偵查、審判，受刑人既故意隱匿自
    己尚有其他犯罪事實，顯係為獲取法院宣告緩刑之寬典，難
    認其品行及犯後態度良好，足認原宣告之緩刑難收其預期效
    果，而有執行刑罰之必要，已合於刑法第75條之1第1項第1
    款所定撤銷緩刑宣告之原因，爰依刑事訴訟法第476條規定
    聲請撤銷等語。
二、按受緩刑之宣告而有下列情形之一，足認原宣告之緩刑難收
    其預期效果，而有執行刑罰之必要者，得撤銷緩刑之宣告：
    一、緩刑前因故意犯他罪，而在緩刑期內受6 月以下有期徒
    刑、拘役或罰金之宣告確定者。二、緩刑期內因故意犯他罪
    ，而在緩刑期內受6 月以下有期徒刑、拘役或罰金之宣告確
    定者。三、緩刑期內因過失更犯罪，而在緩刑期內受有期徒
    刑之宣告確定者。四、違反第74條第2項第1款至第8款所定
    負擔情節重大者，刑法第75條之1第1項定有明文。考其立法
    意旨略以：關於緩刑之撤銷，現行法第75條第1 項固已設有
    2 款「應」撤銷之原因；至「得」撤銷緩刑之原因，則僅於
    保安處分章內第93條第3 項與撤銷假釋合併加以規定，體例
    上不相連貫，實用上亦欠彈性，爰參酌德國及奧地利現行立
    法例增訂得撤銷緩刑之原因，其中現行關於緩刑前或緩刑期
    間故意犯他罪，而在緩刑期內受得易科罰金之有期徒刑之宣
    告者，列為應撤銷緩刑之事由，因認過於嚴苛，而排除第75
    條應撤銷緩刑之事由，移列至得撤銷緩刑事由，俾使法官依
    被告再犯情節，而裁量是否撤銷先前緩刑之宣告；其次，如
    有前開事由，但判決宣告拘役、罰金時，可見行為人仍未見
    悔悟，有列為得撤銷緩刑之事由，以資彈性適用，爰於第1 
    項第1款、第2款增訂之。且本條採用裁量撤銷主義，賦予法
    院撤銷與否之權限，特於第1 項規定實質要件為「足認原宣
    告之緩刑難收其預期效果，而有執行刑罰之必要」，供作審
    認之標準。亦即於「得」撤銷緩刑之情形，法官應依職權本
    於合目的性之裁量，妥適審酌被告所犯前後數罪間，關於法
    益侵害之性質、再犯之原因、違反法規範之情節是否重大、
    被告主觀犯意所顯現之惡性及其反社會性等情，是否已使前
    案原為促使惡性輕微之被告或偶發犯、初犯改過自新而宣告
    之緩刑，已難收其預期之效果，而確有執行刑罰之必要，此
    與刑法第75條第1項所定2款要件有一具備，即毋庸再行審酌
    其他情狀，應逕予撤銷緩刑之情形不同，先予敘明。　　
三、經查：
（一）本件受刑人因犯剝奪他人行動自由罪，經本院於109年3月
      24日以108年度訴字第563號判決判處有期徒刑2月，同時
      宣告緩刑2年，並諭知應於本判決確定之日起1年內，向公
      庫支付新臺幣5萬元，於109年4月29日確定（下稱前案）
      ，緩刑期間依刑法第74條第1項規定，自裁判確定之日即1
      09年4月29日起算，至111年4月28日止；惟受刑人因於緩
      刑期前之106年2月某時許犯重利罪，經本院於109年9月14
      日以109年度竹簡字第841號判決判處拘役40日，於109年1
      0月12日確定（下稱後案），此有上開2案件之刑事判決、
      刑事簡易判決及臺灣高等法院被告前案紀錄表各1份在卷
      可參，從而，受刑人確合於刑法第75條之1第1項第1款「
      緩刑前因故意犯他罪，而在緩刑期內受6 月以下有期徒刑
      、拘役或罰金之宣告確定」之構成要件。 　　　
（二）惟刑法緩刑制度係為促進惡性輕微之被告或偶發犯、初犯
      利於改過自新而設，刑法第75條之1 又已課予法院裁量之
      義務，則受刑人雖合於上開要件，然是否已足認本案緩刑
      宣告難收其預期效果，而有執行刑罰之必要，仍須衡酌相
      關情況決定之。查本件受刑人所犯上述2 案件固均屬故意
      犯罪，惟其所涉前案妨害自由案件之保護法益為個人之行
      動自由，而後案所犯重利罪則係侵害個人之整體財產利益
      ，2者案件類型迥異，侵害之法益並不相同，且犯罪型態
      、原因及社會危害程度亦有異，前、後案間並無再犯原因
      之關連性。且聲請人復未提出除上開判決犯罪事實以外之
      其他積極證據或具體說明受刑人有何情狀足認符合「原宣
      告之緩刑難收其預期效果，而有執行刑罰之必要」等實質
      要件，參以後案中受刑人坦承犯行，復已與該案件之告訴
      人達成和解，而經法院審酌各情後，僅量處拘役40日，
　　　足見後案犯罪所生危害，尚非甚鉅，益徵受刑人主觀犯意
      所顯現之惡性、違反法規範之情節尚未達重大；另除上開
      2案件以外，受刑人於前案宣告緩刑確定後，迄今並無其
      他刑事案件遭法院判刑，此有上揭被告前案紀錄表1 份存
      卷可考，自難僅因受刑人先前於106年2月間曾為與前案罪
      質不同之重利犯行，遽行推認本院前案宣告之緩刑有何難
      以收預期效果，或受刑人將來一定會有再犯本案類似侵害
      他人法益或造成他人法益危險之犯行，而致緩刑效果不彰
      ，非經執行刑罰無以收矯正之效之情形；況若得僅依後案
      判決書所載之犯罪事實，逕以受刑人於本案緩刑前另犯他
      罪，一律撤銷緩刑，則刑法第75條及第75條之1即無區分
      之必要，進而前開刑法第75條之1第1項之立法本旨將意義
      盡失，與緩刑之目的乃係避免短期自由刑之弊，並給予受
      刑人自新機會未盡相符。揆諸上開說明，聲請人聲請撤銷
      本院109年度訴字第563號判決之緩刑宣告，自難准許，應
      予駁回。
四、爰依刑事訴訟法第220條，裁定如主文。
中    華    民    國    110    年     1     月   15   日
                  刑事第八庭    法  官  潘韋廷
以上正本證明與原本無異。
如不服本裁定應於送達後5日內向本院提出抗告狀。
中　　華　　民　　國　　110 　年　　1 　　月　　15　　日
                                書記官  彭筠凱